臺灣臺東地方法院刑事判決　　　　　　　　　　　　　九十二年度易字第二九號
　　公　訴　人　臺灣臺東地方法院檢察署檢察官
　　被　　　告　丙○○
　　選任辯護人　陳信伍律師
右列被告因竊佔等案件，經檢察官提起公訴 (九十一年度偵字第一七九五號)，被告
於本院準備程序時為有罪之答辯，經本院合議庭裁定本件由受命法院官獨任行簡式審
判程序，本院判決如左：
    主  文
丙○○共同未經主管機關許可，提供土地回填廢棄物，處有期徒刑壹年貳月。緩刑肆
年。
    事  實
一、緣坐落於臺東縣臺東市○○段第七四六地號土地（下稱：系爭土地）係乙○○所
    有，惟因乙○○長期居住於臺北，無暇管理，遂將系爭土地委由丁○○（經本院
    另案判決）代為管理，丁○○復於民國九十年六月間將系爭土地交由丙○○負責
    開發、整理系爭土地。詎丙○○、丁○○竟共同基於犯意之聯絡，均明知未經主
    管機關許可，不得提供土地回填、堆置廢棄物，亦知永豐餘股份有限公司（下稱
    ：永豐餘）臺東廠所生產之煤灰係屬一般事業廢棄物，竟於九十一年一月間，丙○○取得丁○○之同意後，主動要求邱永盛駕駛砂石車載運永豐餘臺東廠所生產
    之煤灰至系爭土地傾倒，前後共計傾倒有四十餘車次（每車次約載重二十一公噸
    ）。嗣於九十一年一月三十日，乙○○發現系爭土地有異，經報警處理，始查獲
    上情。
二、案經臺東縣警察局臺東分局移送臺灣臺東地方法院檢察署檢察官偵查起訴。
    理  由
一、訊據被告丙○○對有於右揭時間，傾倒事業廢棄物煤灰於系爭土地乙節，於偵查
    （詳見臺灣臺東地方法院檢察署九十一年度偵字第一七九五號、九十二年七月八
    日訊問筆錄）及本院審理時（詳見九十三年九月二日審理筆錄）均坦承不諱，核
    與證人邱永盛於偵查中所述，大致相符。而臺東縣環保局嗣於九十一年九月二十
    日偕同證人即永豐餘臺東廠工業安全組主任陳榮本至系爭土地履勘，開挖十處，
    每處深約三公尺，其中七處發現有永豐餘產生煤灰之事實，此有臺東縣環境保護
    局會勘記錄一紙在卷足憑，而所挖得之煤灰確屬一般事業廢棄物無訛，亦據證人
    即臺東縣環境保護局辦事員施麗滿於偵查中證述明確，並有臺東縣環境保護局於
    九十三年二月四日環三字第○九三○○○○九○三號函一紙在卷足憑。足認被告
    自白與事實相符，應值採信。本件事證明確，被告犯行洵堪認定。
二、核被告所為，係犯廢棄物清理法第四十六條第一項第三款之未經主管機關許可，
    提供土地回填廢棄物罪。被告與丙○○有犯意聯絡及行為分擔，為共同正犯。另
    公訴人於本院準備程序時另追加被告前揭行為，同時亦符合同法第四十六條第一
    項第四款之未依第四十一條第一項規定領有廢棄物清除、處理許可文件，從事廢
    棄物貯存、清除、處理，或未依廢棄物清除、處理許可文件內容貯存、清除、處
    理廢棄物罪嫌。惟查，被告所為行為，係提供土地回填廢棄物，並非直接從事廢
    棄物之貯存、清除、處理，而廢棄物清理法第四十一條第一項即載明，其所規範
    者，為「從事廢棄物清除、處理業務」之人，應領得主管機關核發之許可文件，
    始得受託清除、處理廢棄物業務，換言之，從事廢棄物清除、處理業務之人，倘
    未領有廢棄物清除、處理許可文件，或未依許可文件內容，從事廢棄物貯存、清
    除、處理，始為同法第四十六條第一項第四款所規範之對象，是公訴人所認顯有
    未洽，併此敘明。爰審酌被告本件回填之廢棄物雖屬一般廢棄物，惟回填廢棄物
    之量高達四十臺二十一噸之砂石車，對環境所造成之損害，惟念及其所為係用以
    改善土壤，並非圖私人不法利益等一切情狀，量處如主文所示之刑。又被告未曾
    受有期徒刑以上刑之宣告，有臺灣高等法院被告全國前科紀錄表在卷可按，其經
    此教訓，當知警惕而無再犯之虞，本院綜核各情，所宣告之刑，認以暫不執行為
    適當，併予宣告緩刑四年，以啟自新。
三、本件公訴意旨另以：被告丙○○與丁○○基於意圖為自己不法利益之犯意聯絡，
    自八十九年間起，共同竊佔乙○○坐落於臺東市○○段第七四六地號，面積八十
    七公畝四平方公尺之農地，得手後，挖掘面積共計六千四百八十點三九平方公尺
    ，深達三公尺以上之坑洞二個，並將出土之砂石以新臺幣二萬元販賣予不知情之
    郭良及其他人等，因認被告涉犯刑法第三百二十條第二項之竊佔罪嫌等語。按犯
    罪事實應依證據認定之，無證據不得推定其犯罪事實，刑事訴訟法第一百五十四
    條定有明文。次按，以被害人之陳述為認定犯罪之依據時，必其陳述並無瑕疵，
    且就其他方面調查，又與事實相符，始能認有證據能力（最高法院六十一年度臺
    上字第三○九九號判決意旨參照）。另按竊佔罪以他人之物原不在自己持有中，
    其持有純由於犯罪之結果而來（最高法院三十一年度上字第一○三八號判例及五
    十二年度臺上字第二二四二號判決意旨可資參照）。訊據被告固不否認，系爭土
    地上確有如起訴書所載之大型坑洞，然稱：伊係受丁○○所託去管理系爭土地，
    丁○○告知伊系爭土地地主乙○○為其結拜兄弟，委託其代為管理系爭土地，並
    出示系爭土地之所有權狀給伊看等語，而丁○○亦陳稱：系爭土地係乙○○委其
    管理，伊再委託被告管理。然告訴人於警詢、偵查及本院審理時則一再指稱：並
    未將系爭土地交給丁○○管理等語。
  (一)是就被告究有無涉犯竊佔罪，首應審酌者為：告訴人就有無將系爭土地交予丁○○管理。本院經查：
  1.系爭土地確係告訴人所有，有系爭土地所有權狀一紙在卷足憑。而丁○○與告訴
    人有於九十年六月十八日，共同前去臺灣省臺東農田水利會就告訴人所有之系爭
    土地申請「推廣省水管路灌溉計畫」設施補助等情，業據告訴人供承在卷，而臺
    東農田水利會於受理申請後，應先派員至聲請地點勘查，並編列預算，迨聲請人
    聲請驗收後，在會同相關人員至現場驗收，而臺東農田水利會於受理本件聲請後
    曾派員至現場勘查所見，系爭土地尚未整地，是荒地，僅有一些小樹林、牧草之
    類及石頭，無人造之工作物，亦沒有農作物，此業據證人即承辦本件之臺東農田
    水利會職員甲○○證述在卷，足證迄九十年六月間為止，系爭土地全未整理，應
    屬荒蕪一片，是告訴人指稱：其父親原即有在系爭土地上耕作，種有芭樂、釋迦
    等作物，平日有其父親之不知名朋友會前來照顧乙節，不足採信。
  2.又訊之證人即挖土機司機戊○○就應如何整地乙節，於本院審理時證稱：「是整
    個上面石頭往下埋，就是挖洞往下埋，石頭放在底下」等語明確。而訊據證人即
    臺東縣警察局臺東分局於九十一年四月十二日至系爭土地查看時，在系爭土地上
    工作之胡萬居、胡廷育、陳昌敏、李孟然於警詢、偵查中均證稱：渠等係受丙○○僱用，分別駕駛挖土機或卡車載運天然級配、砂石原料在系爭土地上從事推土
    整地、回填工作等語明確，及臺灣臺東地方法院檢察署檢察官於九十二年九月三
    日亦偕同被告、告訴人及丁○○至系爭土地履勘結果，系爭土地上確有長、寬分
    為三十公尺、十公尺，深約二至三公尺之坑洞，該坑洞內確有石塊等情，此有勘
    驗筆錄一紙在卷足憑，再參酌卷附現場照片，系爭土地上確有一低漥地，該漥地
    底部置放有大型石塊，其餘則為細小砂石，此與證人戊○○所述整地方法相符，
    是前揭證人胡萬居、胡廷育、陳昌敏、李孟然證稱係受被告僱用，在系爭土地上
    整地乙節，應非屬虛妄。
  3.另依卷附之前開推廣省水管路灌溉計畫設施補助申請及核定表觀之，除申請人之
    姓名係填載乙○○外，住址部分並未記載告訴人實際在臺北之住處，而係記載丁○○在臺東之住址，電話部分亦係丁○○之行動電話（丁○○之行動電話號碼為
    0000000000號，有警詢筆錄一紙在卷足憑，是該申請書上電話號碼0
    00000000號，應係0000000000之誤載），並另於該申請表空
    白處自行手寫聯絡人為丁○○，有前開申請表一紙在卷足憑，而證人甲○○於本
    院審理復證稱：勘查當天陪同伊去現場的是丁○○，嗣後通知伊放棄之人亦係丁○○等語，是足認就系爭土地申請前開補助款之後續事宜乙事，已全由被告一人
    負責，告訴人全未過問。而被告丙○○於本院審理時復稱：「（問：丁○○同意
    你整地種香蕉你怎麼有把握有經過地主同意？）答：他說地主是他結拜兄弟，周
    先生的文件都寄放在我那裡，周先生的信件都寄到我那裡，我再把文件交給丁○○」、「（問：證件是哪些證件？）答：信啦，有的沒的，什麼東西我也沒有看
    ，所有的東西都寄到我那裡」及「（問：你怎麼知道要把信交給丁○○？）答：
    丁○○說有收到我的信或是我結拜兄弟周先生的信都交給我」等語明確，而參諸
    告訴人於本院審理時就此點亦表示：「（問：你的信件有無曾經寄到丙○○那邊
    ？）答：我的農地要貸款，戶籍需要在臺東，就把戶籍遷到丁○○那邊，後來又
    遷回去，信為何寄到他那邊我不曉得」等語，是足證有關系爭土地之相關事宜，
    均係由丁○○負責處理。再參酌證人戊○○於本院審理時證稱：「（問：《整地
    》費用怎麼算？）答：差不多一甲地二十幾萬」等語，而證人胡萬居、胡廷育、
    陳昌敏、李孟然於偵查中亦證稱：渠等係由丙○○所僱用，薪資約為每天七千元
    ，迄查獲為止，約工作二天左右不等等語明確，足證整地所費不貲，而就整理系
    爭土地部分，告訴人分文未付，此亦為告訴人所不爭執，然丁○○卻已挹注大筆
    資金，若非告訴人委請丁○○代為整理土地，並承諾系爭土地供其使無償使用一
    定之年限（五年），被告又豈可能花費其個人之金錢於系爭土地上？綜上所述，
    丁○○所稱：告訴人有將系爭土地委由其負責管理乙節，應值採信。
  (二)而丁○○復將系爭土地交與被告管理三年乙節，業據被告及丁○○供述在卷，參
    酌證人胡萬居、胡廷育、陳昌敏、李孟然亦均證稱渠等在系爭土地工作之薪資係
    由被告支付，已如前述，是足認被告及丁○○前揭所述屬實。是被告依其與丁○○之約定，自得為管理系爭土地之行為，依首揭說明，自與竊佔罪之構成要件有
    間，縱認其前揭管理方法有違告訴人本意，或逾越雙方之約定等情，此亦僅屬是
    否涉及背信或侵占之相關問題，要與竊佔罪之構成要件有間。
  (三)至被告於整理系爭土地時，確有將系爭土地上之砂石運至郭良住處供其建築農舍
    使用乙節，此據被告供承在卷，然本件係郭良因建築農舍所需，主動央求被告提
    供土石供其使用，惟被告並未向郭良收取上開土石之費用，僅係收取搬運砂石所
    需之車油錢乙節，亦分據被告及證人郭良於本院審理時及偵查中證述明確，且互
    核相符，是自難據此認定使告有何不法所有之意圖。
  (四)綜上，公訴人所舉之證據尚不以足認定被告有竊佔之犯行，本院復查無其他證據
    足以認定被告有竊佔犯行，此部分自屬不能證明，本應為無罪之判決，惟公訴意
    旨認此部分與前開論罪科刑之部分，有方法結果之牽連關係，是爰不另為無罪之
    諭知。
依刑事訴訟法第二百七十三條之一、第二百九十九條第一項前段，廢棄物清理法第四
十六條第一項第三款，刑法第十一條前段、第二十八條、第七十四條第一款，判決如
主文。
本案經檢察官己○○到庭執行職務
中      華      民      國    九十三    年      九      月     十六     日
                                  臺灣臺東地方法院刑事第三庭
                                          法  官  柯姿佐
右正本證明與原本無異。
如不服本判決，應於判決送達後十日內向本院提出上訴狀。（須附繕本）
「切勿逕送上級法院」
                                          書記官  蘇美琴
中      華      民      國    九十三    年      九      月     十七     日
附記
廢棄物清理法第四十六條第一項第三款
有下列情形之一者，處一年以上五年以下有期徒刑，得併科新臺幣三百萬元以下罰金
：
三  未經主管機關許可，提供土地回填、堆置廢棄物。
